【裁判字號】    89,易緝,315
【裁判日期】    890725
【裁判案由】    強制
【裁判全文】
臺灣臺中地方法院刑事判決                        八十九年度易緝字第三一五號
    公  訴  人  台灣台中地方法院檢察署檢察官
    被      告  甲○○
    選任辯護人  陳雲生
右列被告因強制案件，經檢察官提起公訴（八十七年度偵字第一四一四四號），本院
判決如左：
    主  文
甲○○共同以強暴妨害人行使權利，處有期徒刑肆月，如易科罰金，以參百元折算壹
日。
    事  實
一、甲○○曾於民國（下同）八十年間因懲治盜匪條例案件，經本院判處有期徒刑十
    四年確定，於八十五年一月十八日假釋出獄（尚未執行完畢）。於假釋中，仍不
    知悔改，於八十七年三月十日上午七時四十分許，駕駛自用小客車搭載姓名年籍
    不詳，綽號「小芳」之成年女子，行經台中市○○路○段一四八號前，與在前同
    向靜止中由乙○○所駕駛車號ＯＬ─八二七七號之自用小客車發生擦撞，甲○○
    即要求乙○○賠償新台幣（下同）五千元，乙○○稱須返回其上班之榮輔企業有
    限公司（下稱榮輔公司）拿錢，甲○○與該姓名年籍不詳綽號「小芳」之成年女
    子，為求取得車禍賠償金之擔保，竟基於共同之犯意聯絡，表示要與乙○○一同
    前往，二人分別坐上乙○○座車之左前座及右前座，將乙○○挾在二人中央之右
    前座位置，先由甲○○以車鑰匙敲打乙○○頭部，並出手強取乙○○戴在手上愛
    其華牌手錶（市價約三萬元）及置於遮陽板上之行車執照，該姓名年籍不詳之「
    小芳」則動手搜索乙○○之右側褲袋，強取袋內現金一千四百元，以資為賠償金
    之擔保，得手後，二人旋即下車離去，以此強暴方式妨害乙○○行使對上開物品
    之支配權。嗣甲○○於次日電告乙○○，稱修理車輛支出四萬七千元，乙○○須
    賠償上開金額半數即二萬三千五百元，復於同年月十八日下午一時許，再打電話
    向乙○○索討上揭賠償金，旋於同日下午二時三十分許邀同不知情之劉子勤前往
    台中市○○○街四百巷二十號榮輔公司找乙○○，並將上揭強取之手錶取出，要
    乙○○以二萬三千五百元換回該錶時，因見榮輔公司員工多人前來助陣，甲○○
    即留下劉子勤獨自逃逸。
二、案經告訴人乙○○訴由台中市警察局第一分局報請台灣台中地方法院檢察署檢察
    官偵查起訴。
    理  由
一、訊據被告甲○○固不否認與告訴人乙○○之車發生碰撞及取走告訴人所有上揭物
    品之事實，惟矢口否認有強制之犯行，辯稱：上開物品均是告訴人主動交出，並
    無強取一事云云。經查，被告與上開不詳姓名年籍之成年女子強取前揭物品之事
    實，業據告訴人指述綦詳；而被告前往榮輔公司欲取款之事實，亦經證人劉子勤
    於警訊中證述屬實。而查，本案告訴人於事發後旋於當日（八十七年三月十日）
    上午十時四十四分許向警方報案，有卷附調查筆錄可佐，則苟告訴人係自願交付
    上開物品予被告以資擔保，其豈有於事後旋即報案之理？且被告又何須與上揭女
    子同坐於前座藉以挾持被告？況被告自承前與告訴人素不相識，並無怨隙，而告
    訴人於本院審理時，經告以偽証罪之處罰，並以証人身分具結後仍為上揭指稱無
    訛，衡情其實無甘冒罪責設詞誣陷被告之理，是其指訴情節應屬可採。雖告訴人
    於警訊時稱係被告拿取一千四百元，該不知名女子拔走手錶云云，與其於本院審
    理中指稱係被告強取手錶，該女子自其褲袋拿取現金等節略有不同，惟其指稱該
    等物品均係為被告等二人強行取走之情則屬同一，而參以如上所述，告訴人一則
    無構陷被告入罪之理，二則苟其真欲陷被告於罪，衡情亦無為前後不同之指訴，
    而依告訴人於本院審理時明白証稱在本院所証屬實，警訊筆錄應有誤載等語，自
    以其於本院審理時所指情節為可採，尚難因此認告訴人指訴不實而為被告有利之
    認定。再查，告訴人於本院審理時陳稱：打電話回公司是我自己要打的，不是他
    逼我的，只是由他撥電話等語，是公訴人認被告為續討賠償金而脅迫告訴人說出
    公司電話號碼乙節容有誤會，此部分尚難認有強制之犯行；又被告係未經告訴人
    同意，自行動手強取告訴人之物品，其所為應係妨害告訴人對其所有物品支配權
    之行使，尚非使告訴人行無義務之事，附此敘明。被告前揭所辯，無非係事後卸
    責之詞，實無足採，事証明確，其右揭犯行堪以認定。
二、核被告所為，係犯刑法第三百零四條第一項之強制罪，其與該姓名年籍不詳綽號
    「小芳」之成年女子間，就上揭強制犯行，具有犯意聯絡及行為分擔，為共同正
    犯。爰審酌被告於假釋中，仍不知悔改，再有本案犯行及其犯罪之動機、目的，
    犯罪所生之危害、犯罪後旋即逃逸，經通緝始行到案及犯後未能坦承犯行等一切
    情狀，量處如主文所示之刑，並諭知易科罰金之折算標準。
據上論斷，應依刑事訴訟法第二百九十九條第一項前段，刑法第二十八條、第三百零
四條第一項、第四十一條，罰金罰鍰提高標準條例第一條前段、第二條判決如主文。
中      華      民    國        八十九      年      七    月    二十五  日
                                      臺灣臺中地方法院刑事第二庭
                                          法  官  吳  幸  芬
右正本證明與原本無異。
如不服本判決，應於判決送達後十日內，向本院提出上訴狀。
                                          書記官
中      華      民      國      八十九      年      七    月     二十七 日
附錄法條：
刑法第三百零四條第一項：以強暴、脅迫使人行無義務之事或妨害人行使權利者，處
三年以下有期徒刑、拘役或三百元以下罰金。


司法院資訊處製作；財團法人民間司法改革基金會備份。
